【裁判字號】    99,訴,3274
【裁判日期】    991130
【裁判案由】    毒品危害防制條例
【裁判全文】
臺灣板橋地方法院刑事判決              99年度訴字第3274號
公  訴  人  臺灣板橋地方法院檢察署檢察官
被      告  李建霖
上列被告因違反毒品危害防制條例案件，經檢察官提起公訴（99
年度毒偵字第6245號），本院依簡式審判程序判決如下：
    主  文
李建霖施用第一級毒品，累犯，處有期徒刑捌月。扣案之注射針
筒貳支、吸管壹支、包裝袋貳個均沒收。
    事  實
一、李建霖前因施用毒品案件，經本院以90年度毒聲字第4768號
    裁定送觀察、勒戒後，認無繼續施用毒品之傾向，於民國91
    年3 月6 日釋放，並由臺灣板橋地方法院檢察署檢察官以90
    年度毒偵字第4071號為不起訴處分確定。惟於上開觀察、勒
    戒執行完畢釋放後5 年內，再因施用毒品案件，經本院以96
    年度訴字第1523號判處有期徒刑8 月、8 月，後者並減為有
    期徒刑4 月，嗣經臺灣高等法院以96年度上訴字第4871號駁
    回上訴確定。另因搶奪等案件，經本院以96年度訴字第2492
    號判處有期徒刑10月、8 月、5 月、4 月、8 月確定；嗣與
    上開施用毒品案件所處之刑，經臺灣高等法院以97年度聲字
    第557 號裁定應執行有期徒刑3 年6 月確定，甫於99年2 月
    12日縮刑假釋並付保護管束，迄99年10月6 日始期滿。此外
    ，其前因搶奪、竊盜、妨害兵役等案件，經法院分別判處有
    期徒刑2 年、5 月、3 月確定，三案接續執行，已於95年11
    月30日縮刑期滿執行完畢（此部分致使本案成立累犯）。詎
    李建霖仍不知悔改，基於施用第一級毒品海洛因之犯意，於
    99年8 月4 日某時（起訴書略載為99年8 月5 日為警採尿前
    回溯26小時內某時），在其當時位於臺北縣新莊市○○路42
    7 之1 號3 樓203 室租屋處，以將海洛因置入注射針筒和水
    稀釋施打手臂靜脈之方法，施用第一級毒品海洛因1 次。嗣
    為警於99年8 月5 日23時許，在其上址租屋處內查獲，並扣
    得其所有、供其施用第一級毒品海洛因所用之注射針筒2 支
    、吸管1 支、包裝袋2 個等物等物，經警採集其尿液檢體送
    驗結果，呈鴉片類之陽性反應，始悉上情。
二、案經臺北縣政府警察局板橋分局報請臺灣板橋地方法院檢察
    署檢察官偵查起訴。本院於準備程序進行中，被告就被訴事
    實為有罪之陳述，經告知被告簡式審判程序之旨，並聽取當
    事人意見後，裁定由受命法官獨任進行簡式審判程序。
    理  由
一、上揭事實，業據被告李建霖於本院審理時坦承不諱，並有注
    射針筒2 支、吸管1 支、包裝袋2 個扣案可資佐證。且被告
    為警查獲後，經警採集其尿液檢體送驗結果，確呈鴉片類之
    陽性反應，亦有臺北縣政府警察局板橋分局偵辦毒品危害防
    制條例案被移送人姓名及代碼對照表、臺灣檢驗科技股份有
    限公司99年8 月20日出具之濫用藥物檢驗報告各1 份附卷可
    稽，足以擔保被告之任意性自白與事實相符，而值採信。
二、按施用第一、二級毒品為犯罪行為，毒品危害防制條例第10
    條定有處罰明文，故施用第一、二級毒品者，依前揭規定本
    應科以刑罰。惟基於刑事政策，對合於一定條件之施用者，
    則依同條例第20條、第23條之規定，施以觀察、勒戒及強制
    戒治之保安處分。該條例於92年7 月9 日修正公佈，自93年
    1 月9 日施行，其中第20條、第23條將施用毒品之刑事處遇
    程式，區分為「初犯」、「5 年內再犯」及「5 年後再犯」
    。依其立法理由之說明：「初犯」，經觀察、勒戒或強制戒
    治後，應為不起訴處分或不付審理之裁定；經觀察、勒戒或
    強制戒治執行完畢釋放後，「5 年內再犯」者，因其再犯率
    甚高，原實施之觀察、勒戒及強制戒治既已無法收其實效，
    爰依法追訴或裁定交付審理。至於經觀察、勒戒或強制戒治
    執行完畢釋放後，「5 年後再犯」者，前所實施之觀察、勒
    戒或強制戒治已足以遮斷其施用毒品之毒癮，為期自新及協
    助其斷除毒癮，仍適用「初犯」規定，先經觀察、勒戒或強
    制戒治之程式。從而依修正後之規定，僅限於「初犯」及「
    5 年後再犯」二種情形，始應先經觀察、勒戒或強制戒治程
    序。倘被告於5 年內已再犯，經依法追訴處罰，縱其第3 次
    （或第3 次以上）再度施用毒品之時間，在初犯經觀察、勒
    戒或強制戒治執行完畢釋放5 年以後，已不合於「5 年後再
    犯」之規定，且因已於「5 年內再犯」，顯見其再犯率甚高
    ，原實施觀察、勒戒或強制戒治，已無法收其實效，即應依
    該條例第10條處罰（最高法院97年度台非字第527 號判決意
    旨、97年第5 次刑事庭會議決議參照）。查被告前因施用毒
    品案件，經本院以90年度毒聲字第4768號裁定送觀察、勒戒
    後，認無繼續施用毒品之傾向，於91年3 月6 日釋放，並由
    臺灣板橋地方法院檢察署檢察官以90年度毒偵字第4071號為
    不起訴處分確定。惟於上開觀察、勒戒執行完畢釋放後5 年
    內，再因施用毒品案件，經本院以96年度訴字第1523號判處
    有期徒刑8 月、8 月，後者並減為有期徒刑4 月，嗣經臺灣
    高等法院以96年度上訴字第4871號駁回上訴確定等情，有臺
    灣高等法院被告前案紀錄表附卷可稽。足見被告係於初犯後
    5 年內再犯，且經檢察官予以追訴、法院予以處罰，則其復
    犯本件之施用毒品罪，即非屬上揭條例第20條第3 項所定「
    5 年後再犯」之情形，自應由檢察官依同條例第23條第2 項
    規定追訴，始屬正辦。從而，本案事證明確，被告犯行堪予
    認定，應依法論科。
三、按海洛因係屬毒品危害防制條例第2 條第2 項第1 款所定之
    第一級毒品。是核被告所為，係犯毒品危害防制條例第10條
    第1 項之施用第一級毒品罪。其持有第一級毒品海洛因之低
    度行為，為其施用之高度行為所吸收，不另論罪。又被告前
    因搶奪、竊盜、妨害兵役等案件，經法院分別判處有期徒刑
    2 年、5 月、3 月確定，三案接續執行，已於95年11月30日
    縮刑期滿執行完畢乙節，亦有臺灣高等法院被告前案紀錄表
    可憑，其於有期徒刑執行完畢後，5 年以內故意再犯本件有
    期徒刑以上之罪，為累犯，應依刑法第47條第1 項規定加重
    其刑。爰審酌被告前因施用毒品，曾受觀察、勒戒之執行完
    畢，獲有不起訴處分之寬典，且經論罪科刑，竟仍不知抗拒
    毒品誘惑，於假釋期間再次漠視法令而犯本罪，非但戕害健
    康，對於社會風氣、治安亦潛有相當危害，惟念其施用毒品
    所生惡害，實以自戕身心健康為主，對於他人生命、身體、
    財產等法益，尚無重大明顯之實害，兼衡其素行狀況、智識
    程度、犯罪之動機、目的、手段暨於本院審理時坦承犯行、
    態度良好等一切情狀，量處如主文所示之刑，以示懲儆。扣
    案之注射針筒2 支、吸管1 支、包裝袋2 個，均為被告所有
    、供其施用本件第一級毒品海洛因所用之物，業據被告供承
    在卷，爰依刑法第38條第1 項第2 款規定，均宣告沒收之。
據上論斷，應依刑事訴訟法第273 條之1 第1 項、第299 條第1
項前段，毒品危害防制條例第10條第1 項，刑法第11條前段、第
47條第1 項、第38條第1 項第2 款，判決如主文。
本案經檢察官陳旭華到庭執行職務。
中    華    民    國    99    年    11    月    30    日
                  刑事第九庭    法  官  朱嘉川
以上正本證明與原本無異。
如不服本判決應於收受送達後10日內向本院提出上訴書狀，並應
敘述具體理由；其未敘述上訴理由者，應於上訴期間屆滿後20日
內向本院補提理由書（均須按他造當事人之人數附繕本）「切勿
逕送上級法院」。
                                書記官  陳聖儒
中    華    民    國    99    年    11    月    30    日
附錄本案論罪科刑法條全文：
毒品危害防制條例第10條：
施用第一級毒品者，處6 月以上5 年以下有期徒刑。
施用第二級毒品者，處3 年以下有期徒刑。

司法院資訊處製作；財團法人民間司法改革基金會備份。
